臺灣高雄地方法院刑事判決　　　　　　　　　　　　　九十年度訴字第二八七九號
　　公　訴　人　臺灣高雄地方法院檢察署檢察官
　　被　　　告　乙○○
　　選任辯護人　劉新安
　　被　　　告　丁○○
　　　　　　　　己○○
　　　　　　　　丙○○
　　　　　　　　甲○○
右列被告等因違反懲治走私條例案件，經檢察官提起公訴（九十年度偵字第一六六五
六號）暨移送併辦（臺灣屏東地方法院檢察署九十年度偵字第七九三三號），本院判
決如左：
    主  文
乙○○共同私運管制物品進口逾公告數額，處有期徒刑壹年。扣案如附表一所示之未
稅洋菸均沒收。
丁○○、甲○○共同私運管制物品進口逾公告數額，各處有期徒刑捌月。均緩刑參年
，緩刑期間均付保護管束。扣案如附表一所示之未稅洋菸均沒收。
己○○共同連續私運管制物品進口逾公告數額，累犯，處有期徒刑壹年參月。扣案如
附表一、二所示之未稅洋菸均沒收。
丙○○共同連續私運管制物品進口逾公告數額，處有期徒刑壹年。緩刑肆年，緩刑期
間付保護管束。扣案如附表一、二所示之未稅洋菸均沒收。
    事  實
一、乙○○先前於民國九十年間因違反懲治走私條例案件，經臺灣台南地方法院以九
    十年度訴字第三九二號判決判處有期徒刑四月、緩刑二年，並於九十年七月十六
    日確定在案，己○○則曾於八十五年間因違反懲治走私條例案件，經本院判處有
    期徒刑一年二月確定，於八十六年九月十五日假釋出獄，並於八十七年三月四日
    假釋期滿視為刑之執行完畢，詎仍不知悔改，乙○○復於擔任「允豐盈ＣＴ４－
    ２０６９」號漁船（下稱「允豐盈」號漁船）船長期間，與在該漁船擔任船員之
    戊○○、己○○、丁○○，以及與擔任「文發滿ＣＴ１－３７５８」號漁船（下
    稱「文發滿」號漁船）船長之丙○○和在「文發滿」號漁船擔任船員之甲○○，
    渠六人與不詳姓名之成年人共同基於私運管制物品進口之犯意聯絡，由乙○○、
    戊○○、丁○○、己○○於九十年七月三十日下午四時許先駕駛「允豐盈號」漁
    船自高雄第二港口中和安檢站出港，於同年八月三日凌晨三時許，在距離我國七
    美嶼至琉球嶼段基線九十一海浬而非屬於我國領海範圍內之東經一一八度四０分
    、北緯二十一度四０分處，以新台幣（下同）三萬元為私運代價，乙○○、戊○○、丁○○、己○○合力自不知名之商船上將如附表一所示之品牌、數量之逾公
    告數額十萬元之未稅洋菸共計三十三萬九千四百八十包（完稅價格總額為五百八
    十六萬零三百二十三元）接駁搬運至「允豐盈號」漁船上置放後，「允豐盈號」
    漁船再於同年月四日上午七時許開至距離我國澎湖七美嶼至琉球嶼段基線十點五
    海浬而屬於我國領海範圍內之東經一一九度五十一分、北緯二十二度三十三分處
    ，在該處與丙○○、甲○○所駕駛之「文發滿號」漁船會合後，乙○○、戊○○
    、己○○、丁○○、丙○○及甲○○正合力將置放於「允豐盈號」漁船上之如附
    表一所示之未稅洋菸接駁搬運至「文發滿號」漁船之時，為行政院海岸巡防署海
    洋巡防總局第五海巡隊當場查獲，並分別在「允豐盈號」及「文發滿號」漁船上
    共計查扣如附表一所示之未稅洋菸。
二、「允豐盈號」漁船嗣由另案被告陳剩餘擔任船長，其受僱於姓名年籍不詳之綽號
    「阿賓」之成年男子，並與另案被告曾進華以及承接前開私運管制物品進口之概
    括犯意之己○○、戊○○，以及嗣擔任「文發滿」號漁船而同承接前開私運管制
    物品進口之概括犯意之丙○○，並加上在「文發滿」號漁船擔任船員之另案被告
    莊顏鴻，共同基於私運管制物品進口之犯意聯絡，由陳剩餘、曾進華、己○○、
    戊○○於九十年十一月四日下午七時許，駕駛「允豐盈號」漁船自屏東縣新園鄉
    鹽埔漁港報關出海，至距離我國東沙島西南角至東沙島西北角段基線一二五海浬
    而非屬於我國領海範圍內之東經一百十八點四○度，北緯十九點二五度處，以一
    箱二百五十元之私運代價，陳剩餘、曾進華、己○○、戊○○合力自一艘不詳船
    名之商船上將如附表二所示之品牌、數量之逾公告數額十萬元之未稅洋菸（完稅
    價格總額七百五十萬零九千一百四十元）接駁搬運至「允豐盈號」漁船上後，「
    允豐盈號」漁船於同年月二十日上午十一時許駛至距離我國七美嶼至琉球嶼段基
    線三十四海浬而非屬於我國領海範圍內之東經一一九度四十分、北緯二十二度０
    九分處，在該處與丙○○、莊顏鴻所駕駛之「文發滿號」漁船會合後，陳剩餘、
    曾進華、己○○、戊○○、丙○○、莊顏鴻正合力將置放於「允豐盈號」漁船上
    之如附表二所示之未稅洋菸接駁搬運至「文發滿號」漁船上時，為行政院海岸巡
    防署海洋巡防總局第十四海巡隊當場查獲，「文發滿號」漁船見狀雖欲逃逸，經
    追逐仍遭攔下，並分別在「允豐盈號」及「文發滿號」漁船上共計查扣如附表二
    所示之未稅洋菸。（陳剩餘、曾進華、莊顏鴻之部分另案經臺灣屏東地方法院檢
    察署九十年度偵字第七四三三號偵查案起訴，並經臺灣屏東地方法院以九十一年
    度訴字第一八號刑事案審理判決）。
三、案經行政院海岸巡防署海洋巡防總局第五海巡隊及台灣省菸酒公賣局屏東分局報
    請臺灣高雄地方法院檢察署檢察官偵查起訴及臺灣屏東地方法院檢察署檢察官移
    送併辦。
    理  由
一、訊據被告乙○○、丁○○、己○○、丙○○及甲○○對於右揭事實均坦承不諱，
    核與另案被告陳剩餘、曾進華、莊顏鴻於臺灣屏東地方法院檢察署九十年度偵字
    第七四三三號偵查案之警訊、偵訊及臺灣屏東地方法院以九十一年度訴字第一八
    號刑事案審理時之供述情節相符，有臺灣屏東地方法院檢察署九十年度偵字第七
    四三三號偵查案卷及臺灣屏東地方法院以九十一年度訴字第一八號判決各一份在
    卷可稽，並有如附表一、二所示之未稅洋菸扣案為證，且如附表一所示洋菸被查
    獲時之完稅價格總額為五百八十六萬零三百二十三元（其中在「允豐盈號」漁船
    上查獲者之完稅價格總額為五百一十六萬四千一百元、在「文發滿號」漁船上查
    獲者之完稅價格總額為六十九萬六千二百二十三元）、如附表二所示洋菸被查獲
    時之完稅價格總額為七百五十萬零九千一百四十元，有財政部高雄關稅局九十一
    年一月三十日關緝字第九一０六００九０號函可參，足見如附表一、二所示洋菸
    之數額顯已逾行政院依懲治走私條例第二條第四項規定公告管制物品及其數額之
    丙類第一項規定完稅價格十萬元數額以上，此外並有查獲相片三十幀（見臺灣高
    雄地方法院檢察署九十年偵字第一六六五六號偵查案之警卷第七十二頁至第八十
    二頁、臺灣屏東地方法院檢察署九十年度偵字第七九三三號偵查案之警卷第五十
    三頁至第五十六頁）、機漁船（含船員）進出港檢查表四份（見臺灣高雄地方法
    院檢察署九十年偵字第一六六五六號偵查案之警卷第四十五頁至第四十六頁、臺
    灣屏東地方法院檢察署九十年度偵字第七九三三號偵查案之警卷第四十九頁至第
    五十頁）、查獲違反台灣省內菸酒暫行條例案件扣押物品表二份（見高雄地方法
    院檢察署九十年偵字第一六六五六號偵查案之警卷第五十一頁至第五十二頁）及
    嫌疑貨物扣押單一份（見臺灣屏東地方法院檢察署九十年度偵字第七九三三號偵
    查案之警卷第四十八頁）附卷可憑，事證明確，被告犯行均洵堪認定。
二、查被告行為後，懲治走私條例已於九十一年六月二十六日修正公布施行，其中第
    二條有關私運管制物品進口罪之法定刑已由「七年以下有期徒刑，得併科新臺幣
    二十萬元以下罰金」，修正為「七年以下有期徒刑，得併科新臺幣三百萬元以下
    罰金」，是新舊法比較結果，以舊法有利於被告，故依刑法第二條第一項但書之
    規定，應適用修正前之懲治走私條例處斷。再按刑法第二條所謂有變更之法律，
    乃指刑罰法律而言，並以依中央法規標準法第四條之規定制定公布者為限，此觀
    憲法第一百七十條之規定甚明，行政法令縱可認為具有法律同等之效力，但因其
    並無刑罰之規定，究難解為刑罰法律，故如事實變更及刑罰法律外之法令變更，
    均不屬本條所謂法律變更範圍之內，自無本條之適用，是如犯私運管制物品進口
    逾公告數額者，若於行為後裁判時，該私運進口物品，又經行政院依懲治走私條
    例第二條第四項重行公告，不列入管制物品之內，乃是行政上適應當時情形所為
    之事實上變更，並非刑罰法律有所變更，自不得據為廢止刑罰之認定，參諸司法
    院大法官會議釋字第一○三號解釋謂：「行政院依懲治走私條例第二條第二項專
    案指定管制物品及其數額之公告，其內容之變更，對於變更前走私行為之處罰，
    不能認為有刑法第二條之適用。」之意旨，益可瞭然，是懲治走私條例第二條第
    四項規定公告之管制物品項目及其數額丙項管制進口物品第一款所指之一次私運
    菸、酒、捲菸紙其總額由海關照緝獲時之完稅價格計算，超過十萬元者，屬管制
    進口物品之規定，雖因應情勢之變遷，經行政院於九十年十二月二十七日以台九
    十財字第０七五０八三號令公告自九十一年一月一日刪除，然依上開說明，亦屬
    事實之變更，並非處罰規定之變更，自無刑法第二條之適用，故如附表一所示之
    未稅洋菸，查獲時完稅價格共計為五百八十六萬零三百二十三元，如附表二所示
    之未稅洋菸，查獲時完稅價格共計為七百五十萬零九千一百四十元，依行為時管
    制物品項目及其數額丙項第一款之規定，仍屬管制物品；次按懲治走私條例第二
    條第一項所謂之私運管制物品進口，係指自國外私運管制物品進入我國國境而言
    ，而我國國境（領海），業經總統於六十八年十月八日以台統(一)義字第五○四六
    號令公布為自基線起至其外側十二海浬之海域。故核被告乙○○、丁○○、己○○、丙○○及甲○○將如附表一所示之未稅洋菸自我國國境外私運入我國國境內
    之所為，均係犯修正前懲治走私條例第二條第一項之私運管制物品進口逾公告數
    額罪；被告己○○、丙○○私運如附表二所示未稅洋菸，其等在我國國境外即著
    手為私運之行為，惟在進入我國國境前即遭查獲而未遂，應係觸犯同法第二條第
    三項、第一項之私運管制物品進口逾公告數額未遂罪。被告乙○○、丁○○、己○○、丙○○、甲○○與戊○○及不詳姓名之成年人間就私運如附表一所示之未
    稅洋菸之犯行，以及被告己○○、丙○○與戊○○及另案被告陳剩餘、曾進華、
    莊顏鴻、綽號「阿賓」之男子就私運如附表二所示之未稅洋菸未遂之犯行間，各
    有犯意之聯絡及行為之分擔，均為共同正犯；再被告己○○、丙○○前開二次犯
    行間，時間緊接、方法相同，顯係基於概括犯意反覆為之，為連續犯，應依刑法
    第五十六條規定依連續私運管制物品進口逾公告數額罪論處，並加重其刑。再查
    己○○曾於八十五年間因違反懲治走私條例案件，經本院判處有期徒刑一年二月
    確定，於八十六年九月十五日假釋出獄，並於八十七年三月四日假釋期滿視為刑
    之執行完畢，有臺灣高等法院被告全國前科紀錄表及臺灣高雄地方法院檢察署刑
    案資料查註紀錄表可按，其於刑之執行完畢後五年內再犯本件有期徒刑以上之罪
    ，為累犯，應依刑法第四十七條規定遞加重其刑。爰審酌被告等進口走私物品，
    且運送之上開物品數量及價額至鉅，所為對國家稅收足生影響並助長走私犯行，
    然念渠等均尚知坦承犯行，犯後態度尚認良好，並斟酌渠等在犯行中之角色等一
    切情狀，分別量處如主文所示之刑。再查被告丁○○、丙○○、甲○○三人先前
    均未曾犯罪，有前揭臺灣臺灣高等法院被告全國前科紀錄表及臺灣高雄地方法院
    檢察署刑案資料查註紀錄表可參，素行並非不良，再被告丁○○現已六十九歲，
    年事已高，被告丙○○因離婚而須獨力扶養五歲稚女，而被告甲○○現從事捕魚
    ，家中尚有父母及子女待扶養等，除為被告丁○○、丙○○、甲○○所陳外，並
    有被告丙○○、甲○○之戶籍謄本在卷可憑，渠三人未經深慮，致罹罪章，信經
    本次偵審程序，當知所警惕而無再犯之虞，本院衡情認渠三人前開刑之宣告以暫
    不執行為宜，爰就被告丁○○併予宣告緩刑三年，就被告丙○○、甲○○併予宣
    告緩刑四年，再被告丁○○、丙○○、甲○○均輕率觸法，顯見其等法治觀念薄
    弱，為確實革除再犯之疑慮，有加強對被告三人追蹤、考核及輔導之必要，故併
    予諭知緩刑期間渠三人均付保護管束，以輔導向善，用啟自新，並資惕勵。再如
    附表一、二所示扣案之未稅洋菸，雖非被告所有，然為共犯即不詳姓名之成年人
    及綽號「阿賓」之人所有，且為被告共同犯罪所得之物，基於共同犯罪行為應由
    共犯各負全部責任理論，仍應各依刑法第三十八條第一項第三款規定宣告沒收。
五、公訴意旨雖認如附表一所示之未稅洋菸之市價共計約為五百九十五萬五千八百七
    十三元等語，然依前揭財政部高雄關稅局九十一年一月三十日關緝字第九一０六
    ００九０號函所示，如附表一所示之未稅洋菸之完稅價格共計應為五百八十六萬
    零三百二十三元，故應以該函所示之完稅價格為準。再公訴意旨另認被告私運如
    附表一所示之未稅洋菸之行為，尚另觸犯臺灣省內菸酒專賣暫行條例第三十七條
    第五款之轉讓未貼專賣憑證之菸類罪嫌等語，然按行為之處罰，以行為時法律有
    明文規定者為限，刑法第一條定有明文，查臺灣省內菸酒專賣暫行條例第一條即
    規定「臺灣省內菸酒專賣，暫依本條例之規定」，是如非在該施行區或即臺灣省
    內，即無該條例之適用，而前揭被告私運如附表一所示未稅洋菸之犯行，均在臺
    灣省外之海上，並無在臺灣省內運送該未稅洋菸之情形，則被告此之所為，並無
    適用臺灣省內菸酒專賣暫行條例而據以處罰之餘地，至於「菸酒管理法」雖於八
    十九年四月十九日即已公布，但該法第六十二條明定施行日期由行政院定之，而
    行政院於九十年十一月二十九日以台九十財字第０六九六七一號令定菸酒管理法
    自九十一年一月一日起施行，是被告私運如附表一所示未稅洋菸之時，菸酒管理
    法尚未施行，依前揭刑法第一條之規定，被告自不得依菸酒管理法予以論處，此
    外復查無其他證據足認被告涉犯臺灣省內菸酒專賣暫行條例之行為存在，然因公
    訴意旨認此與前揭有罪部分係有想像競合犯之裁判上一罪關係，爰不另為無罪之
    諭知；再移送併辦關於被告己○○、丙○○私運如附表二所未稅洋菸之部分，與
    起訴部分有連續犯之裁判上一罪關係，為起訴效力所及，本院自應併予審究，均
    附此敘明。
六、同案被告戊○○之部分另行審結，併此敘明。
據上論斷，應依刑事訴訟法第二百九十九條第一項前段，修正前懲治走私條例第二條
第一項、第三項、第十一條，刑法第二條第一項但書、第二十八條、第五十六條、第
七十四條第一款、第九十三條第一項、第三十八條第一項第三款，判決如主文。
中      華      民      國    九十一    年     十二     月     二十     日
                                      臺灣高雄地方法院刑事第四庭
                                          法  官    陳威龍
右正本證明與原本無異。
如不服本判決，應於判決送達後十日內，向本院提出上訴狀。
                                          書記官    張家瑜
中      華      民      國    九十一    年     十二     月    二十四    日
附錄論罪科刑法條：
懲治走私條例第二條
私運管制物品進口﹑出口逾公告數額者，處七年以下有期徒刑，得併科新台幣二十萬
元以下罰金。
以犯前項之罪為常業者，處三年以上十年以下有期徒刑，得併科新台幣三十萬元以下
罰金。
第一項之未遂犯罰之。
第一項所稱管制物品及其數額，由行政院公告之。
附表一：
  (一)七星牌：二十三萬七千九百九十包（「允豐盈」號漁船上查獲二十一萬六千五百
                                     包。
                                    「文發滿」號漁船上查獲二萬一千四百九十
                                     包。）
  (二)峰牌  ：二萬七千九百九十包（「允豐盈」號漁船上查獲二萬一千五百包。
                                「文發滿」號漁船上查獲六千四百九十包。）
  (三)大衛杜夫牌：七萬三千五百包（「允豐盈」號漁船上查獲六萬四千五百包。
                                「文發滿」號漁船上查獲九千包。）
附表二：
  (一)七星牌：一十八萬八千二百包（「允豐盈」號漁船上及「文發滿」號漁船上查獲
                                 之合計）
  (二)峰牌  ：九萬九千包（「允豐盈」號漁船上及「文發滿」號漁船上查獲之合計）
  (三)大衛杜夫牌：八萬八千包（「允豐盈」號漁船上及「文發滿」號漁船上之合計）
